【裁判字號】    89,家上,200
【裁判日期】    891121
【裁判案由】    履行同居
【裁判全文】
臺灣高等法院民事判決  八十九年度家上字第二○○號
      上  訴  人  甲○○
      被上訴人    乙○○
右當事人間請求履行同居事件，上訴人對於中華民國八十九年二月二十八日臺灣桃園
地方法院八十八年度婚字第五二○號第一審判決提起上訴，本院判決如左：
    主    文
原判決廢棄。
被上訴人在第一審之訴駁回。
第一、二審訴訟費用由被上訴人負擔。
    事    實
甲、上訴人方面：
一、聲明：求為判決如主文所示。
二、陳述：除與原判決記載相同者，茲引用之外，補稱：
    (一)當初協議離婚是被逼迫，所以未辦離婚登記，曾要搬回去，被上訴人不讓上訴
      人進門。
    (二)被上訴人曾以石頭丟擲上訴人，上訴人心有恐懼，且被上訴人不負擔扶養義務
      。
乙、被上訴人方面：
一、聲明：求為判決：駁回上訴。
二、陳述：除與原判決記載相同者，茲引用之外，補稱：
    (一)上訴人離家八年多，為惡意遺棄，宣稱要搬回來，卻什麼東西都沒帶。
    (二)打上訴人是十年前的事，打他一巴掌，上訴人離家經年，否認上訴人要回家時
      有毆打上訴人。
    理    由
一、被上訴人起訴主張兩造於七十一年一月十日結婚，不料上訴人竟於民國八十年三
    月無故離家，拒與被上訴人履行同居生活，迄今已八年餘，經被上訴人四處尋訪
    ，仍無下落，顯然違背同居義務，為此提起本件訴訟。上訴人則以被上訴人會打
    上訴人，上訴人有恐懼感，不願與被上訴人同住等語置辯。
二、被上訴人主張兩造夫妻關係現仍存續中，上訴人於八十年三月間離家出走，迄今
    不履行同居義務之事實，有被上訴人提出之戶籍謄本乙份可稽，上訴人對上情亦
    不爭執，並經證人即兩造之長子湯佳祥到庭證明屬實，被上訴人此部分之主張固
    堪信為真實。
三、惟按夫妻互負同居之義務，但有不能同居之正當理由，不在此限。民法第一千零
    一條定有明文。本件上訴人辯稱被上訴人會打上訴人，上訴人有恐懼感不願與被
    上訴人同住等情，業據被上訴人坦承於八年前有打過上訴人一次，雖被上訴人稱
    那是因伊出車禍，而上訴人以言詞刺激伊，方打了上訴人一下，上訴人旋即欲拿
    刀殺伊，伊拉住上訴人的手以避免被上訴人殺傷等語。然嗣後被上訴人曾至上訴
    人娘家毆打上訴人，亦據證人即兩造之長子湯佳祥於原審證稱：「在奶奶家住時
    曾看過爸爸打媽媽，還拿石頭砸她」（見原審卷第二○頁背面）；於本院證稱：
    「爸爸對媽媽不好，因為爸爸會打媽媽，在奶奶家親眼看到爸爸拿石頭丟媽媽」
    （見本院卷第一七頁）；「我說的這次，是在出車禍以後的事，爸爸去看我時打
    媽媽」（見本院卷第二三頁）等語，查湯佳祥係兩造之長子，若非親自聞見，要
    無偽證之理，其證言應堪採信。顯見本件非僅係夫妻間偶有勃谿失和，應已足認
    達不堪同居之情形。再者，被上訴人真意並非要與上訴人同居，其請求履行同居
    ，係為達離婚目的，此觀諸其自承：「上訴人已經離家十幾年都沒有回家，我是
    要請求離婚，但法官說要上訴人回去同居」（見本院卷第十五頁）；「我們已經
    分居十年，她如何回去？她已經把我搞的工作丟了，又把小孩拐走，如果要她回
    去，我們怎麼生活下去？」等語（見本院卷第三十四頁）自明，被上訴人既無意
    與上訴人同居，參酌上開被上訴人毆打上訴人事證，已足使上訴人心生畏懼致不
    敢同居，自屬有不能履行同居義務之正當理由。是被上訴人依上開規定訴請上訴
    人履行同居，依法不應准許。原審為上訴人敗訴之判決，尚有未洽，上訴意旨指
    摘原判決不當，求予廢棄改判，為有理由，應由本院予以廢棄，改判如主文第二
    項所示。
四、據上論結，本件上訴為有理由，依民事訴訟法第四百五十條、第七十八條，判決
    如主文。
中      華      民      國    八十九    年    十一    月    二十一      日
                                臺灣高等法院民事第十二庭
                                    審判長法  官  林  丁  寶
                                          法  官  高  鳳  仙
                                          法  官  蔡 翁金 針
右正本係照原本作成。
如不服本判決，應於收受送達後二十日內向本院提出上訴書狀，其未表明上訴理由者
，應於提出上訴後二十日內向本院補提理由書狀（均須按他造當事人之人數附繕本）
上訴時應提出委任律師或具有律師資格之人之委任狀；委任有律師資格者，另應附具
律師及格證書及釋明委任人與受任人有民事訴訟法第四百六十六條之一第一項但書或
第二項（詳附註）所定關係之釋明文書影本。
中      華      民      國    八十九    年    十一      月   二十三     日
                                          書記官  徐  淑  琴
附註：
民事訴訟法第四百六十六條之一（第一項、第二項）：
對於第二審判決上訴，上訴人應委任律師為訴訟代理人。但上訴人或其法定代理人具
有律師資格者，不在此限。
上訴人之配偶、三親等內之血親、二親等內之姻親，或上訴人為法人、中央或地方機
關時，其所屬專任人員具有律師資格並經法院認為適當者，亦得為第三審訴訟代理人
。


司法院資訊處製作；財團法人民間司法改革基金會備份。
